臺灣桃園地方法院刑事判決
111年度交訴字第27號
公  訴  人  臺灣桃園地方檢察署檢察官 
被      告  陳三好



選任辯護人  管昱律師
上列被告因肇事遺棄罪案件，經檢察官提起公訴（110年度偵字
第13928號），本院判決如下：
    主  文
陳三好犯駕駛動力交通工具發生交通事故，致人傷害而逃逸罪，
處有期徒刑陸月，如易科罰金，以新臺幣壹仟元折算壹日。
    事  實
一、陳三好於民國110年1月13日下午，駕駛車牌號碼0000-00號
    自用小客車，沿桃園市龜山區集美街往萬壽路2段6巷行駛，
    本應注意行經管制號誌交岔路口，應依號誌指示行駛，且圓
    形紅燈表示禁止通行，而依當時天候晴、日間有自然光線、
    柏油路面乾燥、無缺陷、無障礙物、視距良好之情況，並無
    不能注意之情事，竟疏未注意及此，於同日下午4時42分許
    ，途經集美街與萬壽路2段之交岔路口處（下稱系爭交岔路
    口），貿然闖紅燈，適有李子昌騎乘車牌號碼000-0000號普
    通重型機車，原本在萬壽路2段停等紅燈，待轉換為綠燈後
    ，起步亦途經系爭交岔路口，因閃避不及，兩車發生碰撞，
    李子昌人車倒地，受有右側膝部挫傷及擦傷等傷害 （過失
    傷害部分未據告訴）。詎陳三好明知其駕車發生交通事故，
    致他人受傷，仍基於發生交通事故致人傷害而逃逸之犯意，
    未對李子昌採取救護或其他必要措施，亦未留下聯絡資訊，
    即逕行駕車離去。嗣經警據報到場處理，調閱道路監視錄影
    畫面，始循線查悉上情。
二、案經李子昌訴由桃園市政府警察局龜山分局報告臺灣桃園地
    方檢察署檢察官偵查起訴。
    理  由
一、證據能力部分：
    本判決所引用供述證據之證據能力，公訴人、被告陳三好均
    同意作為證據，本院審酌各項證據作成時之情況，並無違法
    取證及證明力明顯過低之瑕疵，認為以之作為證據應屬適當
    ，依刑事訴訟法第159條之5第1項規定，均有證據能力。至
    於本判決所引用之非供述證據部分，與本案均有關連性，亦
    無證據證明係實施刑事訴訟程序之公務員以不法方式所取得
    ，依刑事訴訟法第158條之4反面解釋，亦具證據能力。
二、訊據被告固坦承有於上開時間駕車行經系爭交岔路口，惟矢
    口否認有何肇事逃逸之犯行，辯稱：我開車一開始是綠燈，
    開到李子昌所在的慢車道才變紅燈，我應該沒有闖紅燈，李
    子昌的車子沒有撞到我的車，我不知道有發生車禍，也沒有
    看到他人車倒地，我過馬路後，就一直往前開，沒有停下來
    ，且我的車子沒有碰撞的痕跡云云；辯護人則為其辯以：就
    被告所稱不知李子昌有受傷一事依法斟酌云云。經查：
㈠、被告有於上開時間駕車行經系爭交岔路口等情，業據被告供
    陳在卷（見偵卷第7至8頁）；又被告駕駛之車輛，行經系爭
    交岔路口時，與李子昌騎乘之機車發生碰撞，李子昌人車倒
    地，受有右側膝部挫傷及擦傷等傷害，業據證人即告訴人李
    子昌於警詢、偵查及本院審理中證述明確（見偵卷第11至12
    頁、本院交訴字卷第61至62頁），並有衛福部樂生療養院診
    斷證明書、道路交通事故現場圖、道路交通事故調查報告表
    ㈠㈡、現場照片、李子昌機車車損照片、監視器畫面翻拍照片
    、桃園市政府警察局道路交通事故當事人登記聯單在卷可稽
    （見偵卷第25頁、第29至42頁、第51頁），此部分事實，堪
    以認定。
㈡、關於案發時被告行車方向之交通號誌，經本院當庭勘驗李子昌後方車輛（下稱路人的車）之行車紀錄器畫面，勘驗結果顯示：〈畫面時間16：27：56至16：30：04〉路人的車行駛靠左側道路上，後遇紅燈停住；〈畫面時間16：30：05至16：30：52〉一些機車騎士陸續停等在路人的車前面；〈畫面時間16：30：53至16：30：56〉紅燈轉為綠燈，機車群開始向前行進，被告駕駛之車輛自畫面左側駛來，該車右側與李子昌騎乘之機車相遇後，李子昌騎乘之機車倒地等情，有本院勘驗筆錄及畫面截圖在卷可稽（見本院交訴字卷第58至59頁、75至77頁），依上開勘驗結果，李子昌行車方向之交通號誌已變換為綠燈，原本停等之機車群均已開始向前行進後，被告駕駛之車輛才剛駛入系爭交岔路口，顯見被告駕車穿越系爭交岔路口前，其行車方向之交通號誌應為紅燈，堪認被告確有闖紅燈之情形。被告辯稱其未闖紅燈云云，自無可採。
㈢、按刑法第185條之4發生交通事故致人死傷逃逸罪之立法目的
    乃在維護交通安全，加強救護，俾減少被害人死傷，促使駕
    駛人於肇事後，能對被害人即時救護，並避免事故現場零亂
    造成更多之傷亡，規範肇事人有留置現場等待或協助救護，
    並確認被害人已經獲得救護、或無隱瞞而讓被害人、執法人
    員或其他相關人員得知其真實身分、或得被害人同意後，始
    得離去，方符合上開發生交通事故致人死傷逃逸罪之立法目
    的。查證人李子昌於本院審理時證稱：當天在系爭交岔路口
    我是綠燈直行，剛起步，時速到30的時候，差不多到路口中
    間，左側突然一台車從集美街衝出來，我煞車不及就直接撞
    上去；兩車發生碰撞後我人是倒地的，有旁人扶我起來，我
    機車輪胎上面的擋泥板撞到他的後保險桿，有明顯的碰撞聲
    ，撞到之後該車有緩慢行駛，沒有停下來察看，直接開走等
    語（見本院交訴字卷第61至64頁）；復經本院勘驗上開路人
    的車行車紀錄器畫面，勘驗結果顯示：被告駕駛之車輛右側
    與李子昌騎乘之機車相遇後，李子昌騎乘之機車倒地，被告
    駕駛之車輛行駛一小段，有放慢速度，越過網狀黃線後，停
    下1秒；再經本院勘驗系爭交岔路口監視錄影畫面，勘驗結
    果顯示：李子昌騎乘之機車與被告駕駛之車輛靠近，李子昌
    及其機車頓了一下後，整個歪向右邊，之後人車倒地，被告
    駕駛之車輛行駛一段距離後放慢速度等情，有本院勘驗筆錄
    及畫面截圖在卷可稽（見本院交訴字卷第59至60頁、77至92
    頁），細繹上開勘驗結果及截圖，互核證人李子昌上開證述
    可知，被告駕車違規闖越紅燈進入系爭交岔路口，致李子昌
    煞車不及，機車前輪胎上方擋泥板撞擊被告車輛之後保險桿
    後，人車倒地，致生本案交通事故，且發生碰撞後，被告駕
    駛之車輛有減速行駛，並於越過系爭交岔路口網狀黃線後有
    停下1秒之情，衡諸一般人開車直行於無障礙之道路上，若
    非遇突發情況，不會刻意減速及停下，被告減速行駛並停下
    約1秒之行為，應係與李子昌之機車發生碰撞後之反應措施
    ，況李子昌亦證稱碰撞當時有明顯之碰撞聲，被告顯然知悉
    李子昌有因本案交通事故人車倒地受傷之情形，卻未停車查
    看，採取救護或其他必要措施，復未留下聯絡資訊，即駕車
    駛離現場，被告確係明知其駕駛動力交通工具發生交通事故
    ，致人傷害而逃逸無訛。被告辯稱其不知道有車禍發生云云
    ，顯無可採。
㈣、被告復辯稱其車輛無碰撞痕跡云云，惟李子昌業已證稱其當
    日騎乘之機車有與被告駕駛之車輛發生碰撞，業如前述；又
    被告駕駛之車輛，於肇事當日並未停留於車禍現場，被告係
    於110年1月13日案發後之同年1月30日經警方通知始到案說
    明（見偵卷第7頁），非無機會及可能將車身碰撞痕跡除去
    ，且被告亦未提出案發當日其所駕駛之車輛照片為證，被告
    空言主張其所駕駛之車輛無碰撞痕跡，故其未與李子昌之機
    車發生碰撞云云，顯無可採。
㈤、綜上所述，本件事證明確，被告所辯不足採信，其犯行洵堪
    認定，應依法論科。
三、論罪科刑
㈠、新舊法比較
　1.按行為後法律有變更者，適用行為時之法律。但行為後之法
    律有利於行為人者，適用最有利於行為人之法律，刑法第2
    條第1項定有明文。查被告行為後，刑法第185條之4規定業
    於110年5月28日修正公布，並自同年月30日生效施行。修正
    前刑法第185條之4規定：「駕駛動力交通工具肇事，致人死
    傷而逃逸者，處1年以上7年以下有期徒刑。」修正後則規定
    ：「駕駛動力交通工具發生交通事故，致人傷害而逃逸者，
    處6月以上5年以下有期徒刑；致人於死或重傷而逃逸者，處
    1年以上7年以下有期徒刑。犯前項之罪，駕駛人於發生交通
    事故致人死傷係無過失者，減輕或免除其刑。」此次修法係
    鑑於司法院釋字第777號解釋，認為過去刑法第185條之4肇
    事逃逸罪有關「肇事」要件有違法律明確性原則，且現行刑
    度規定對情節輕微個案過苛而不符憲法罪刑相當原則，為使
    刑事法律責任更為明確，除將「肇事」之要件修正為「發生
    交通事故」，且縱使駕駛動力交通工具發生交通事故致人死
    傷係無過失，其逃逸者，亦予以處罰，課以交通事故當事人
    應停留在現場向傷者或警察等有關機關表明身分，並視現場
    情形通知警察機關處理、協助傷者就醫、對事故現場為必要
    之處置等責任，復依法益侵害之結果，分別規定致人傷害而
    逃逸者，處6月以上5年以下有期徒刑，致人於死或重傷而逃
    逸者，處1年以上7年以下有期徒刑；另就駕駛人於發生交通
    事故致人死傷係無過失之情形，設有減輕或免除其刑之規定
    ，以兼顧個案情節輕重之適當處罰，並合於憲法罪刑相當原
    則之要求。
　2.被告對於車禍事故之發生確有闖紅燈之過失責任，已如前述
    ，且李子昌因該事故受有前開普通傷害，修正前應科處1年
    以上7年以下有期徒刑，修正後則科處6月以上5年以下有期
    徒刑，經比較新舊法之結果，修正後刑法第185條之4第1項
    前段規定較有利於被告，依刑法第2條第1項但書規定，應適
    用修正後刑法第185條之4第1項前段規定論處。
㈡、核被告所為，係犯修正後刑法第185條之4第1項前段之駕駛動
    力交通工具發生交通事故，致人傷害而逃逸罪。
㈢、爰審酌被告駕駛自小客車發生本案交通事故，竟未停車查看
    ，對李子昌採取救護或其他必要措施，亦未留下聯絡資訊，
    即逕自駕車逃離現場，置李子昌之安危於不顧，欠乏尊重其
    他用路人生命、身體安全之觀念，所為實不足取，且犯後矢
    口否認犯行，態度難認良好，惟審酌被告已於本院審理中與
    李子昌達成調解，並依約履行完畢，有本院調解筆錄在卷可
    稽（見本院交訴字卷第41頁），兼衡其犯罪動機、目的、手
    段、素行、警詢中自陳國中肄業之教育程度、家庭經濟狀況
    中產、所生危害等一切情狀，量處如主文所示之刑，並諭知
    易科罰金之折算標準。
㈣、被告之辯護人固請求宣告緩刑云云，本院審酌被告雖與李子
    昌達成調解，惟其欠缺法治觀念，且案發至今飾詞否認犯行
    ，未見其對所涉犯行真心悔過，難認無再犯之虞，自不宜宣
    告緩刑，辯護人此部分請求，自無理由。
據上論斷，應依刑事訴訟法第299條第1項前段，刑法第2條第1項
但書、第185條之4第1項前段、第41條第1項前段，判決如主文。
本案經檢察官朱啟仁提起公訴、檢察官黃翎樵到庭執行職務。
中　　華　　民　　國　　111 　年　　9 　　月　　15　　日
                  刑事第九庭審判長法    官  陳品潔
　　　　　　　　 
　　　　　　　　                  法    官  謝承益
　　　　　　　　 
　　　　　　　　                  法    官  蔣彥威
以上正本證明與原本無異。
如不服本判決應於收受判決後20日內向本院提出上訴書狀，並應
敘述具體理由。其未敘述上訴理由者，應於上訴期間屆滿後20日
內向本院補提理由書(均須按他造當事人之人數附繕本)「切勿逕
送上級法院」。 
　　　　　　　　　　　　　　　    書 記 官　賴葵樺　　　
中　　華　　民　　國　　111 　年　　9 　　月　　15　　日
附錄本件論罪科刑法條全文：修正後刑法第185條之4
中華民國刑法第185條之4
駕駛動力交通工具發生交通事故，致人傷害而逃逸者，處6月以
上5年以下有期徒刑；致人於死或重傷而逃逸者，處1年以上7年
以下有期徒刑。
犯前項之罪，駕駛人於發生交通事故致人死傷係無過失者，減輕
或免除其刑。